臺灣臺南地方法院交通事件裁定　　　　　　　　　　　九十三年度交聲字第一六號
　　移 送機 關　交通部公路總局嘉義區監理所麻豆監理站
　　受 處分 人
　　即 異議 人　甲○○
右列受處分人因違反道路交通管理處罰條例案件，對於交通部公路總局嘉義區監理所
麻豆監理站民國九十二年十二月八日所為之裁決處分（麻監裁罰字第裁七五─Ｅ00
000000號），聲明異議，本院裁定如左：
    主  文
原處分均撤銷。
甲○○汽車駕駛人，爭道行駛，在多車道不依規定駕車，處新台幣玖佰元，並記違規
點數壹點；又汽車駕駛人，駕駛汽車違反道路交通安全規則，因而肇事致人受傷者，
記違規點數參點。
    理  由
一、原處分意旨略以：受處分人即異議人甲○○於民國九十二年十月二十四日晚上十
    一時許，駕駛車牌號碼五Ｋ─一八六七號自小客車，沿新竹縣竹北市○○路外側
    快車道由新竹往新豐方向行駛至中華路六三六號前，欲變換車道至機車專用道作
    路邊停車時，因轉彎（變換方向）不當，致與同向自後駛來直行於機車專用道上
    ，由被害人陳彥銘所騎乘之車牌號碼ＦＮ九─八五二號重型機車發生碰撞，造成
    被害人受有左臉、右手臂多處擦傷等傷害。移送機關即交通部公路總局嘉義區監
    理所麻豆監理站經查證後，認異議人違規事實明確，並認被害人因本件車禍受有
    傷害，乃依道路交通管理處罰條例第四十八條第一款、第六十一條第三項、第六
    十三條第一項第一款等規定，裁處異議人罰鍰新臺幣六百元、吊扣駕駛執照三個
    月及記違規點數一點等語。
二、聲明異議意旨則略以：受處分人即異議人甲○○於九十二年十月二十四日晚上十
    一時許，駕駛車牌號碼五Ｋ─一八六七號自小客車，沿新竹縣竹北市○○路外側
    快車道由新竹往新豐方向行駛至中華路六三六號前，欲變換車道至機車專用道作
    路邊停車時，已顯示右轉方向燈且時速降為十公里，並無何違規情事。詎被害人
    陳彥銘騎乘車牌號碼ＦＮ九─八五二號重型機車，行駛於同向機車專用道，以極
    快速度自後方駛至，因而避煞不及擦撞由異議人所駕駛之前開自小客車，造成被
    害人受有左臉、右手臂多處擦傷等傷害。惟本件事故發生時，異議人並無違反道
    路交通管理處罰條例第四十八條第一款所稱汽車駕駛人在轉彎或變換車道前，未
    使用方向燈或轉彎前未減速慢行，及第六十一條第三項之違反道路交通安全規則
    肇事致人受輕傷之規定。原處分機關即交通部公路總局嘉義區監理所麻豆監理站
    經查證後，以異議人有上開違規行為，而裁處異議人罰鍰新臺幣九百元、吊扣駕
    駛執照三個月及記違規點數一點，異議人不服該裁處，乃提起本件異議等語。
三、按汽車駕駛人，爭道行駛，在多車道不依規定駕車者，處新台幣六百元以上一千
    八百元以下罰鍰，並記違規點數一點；汽車駕駛人，駕駛汽車違反道路交通安全
    規則，因而肇事致人受傷者，記違規點數三點，道路交通管理處罰條例第四十五
    條第四款、第六十一條第三項前段、第六十三條第一項第一款分別定有明文。次
    按汽車在雙向四車道行駛時，變換車道時，應讓直行車先行，並注意安全距離，
    道路交通安全規則第九十八條第一項第六款亦定有明文。至汽車於變換車道時，
    是否已讓直行車先行，是否已注意安全距離，應係以變換車道之汽車是否會與直
    行車發生衝突、碰撞為其判斷之標準，而非僅以變換車道之汽車駕駛人主觀片面
    之認定作為唯一推論之基礎。易言之，若汽車於變換車道時，而直行車未有其他
    相關事證，足以認定有特殊異常行駛之情形（例如：嚴重超速行駛），仍不能避
    免與之發生行車上之衝突、碰撞時，則變換車道之汽車駕駛人即難認已讓直行車
    優先通行，且業已注意安全距離。因之，縱使變換車道之汽車駕駛人主觀上認定
    業已讓直行車優先通行，且已注意安全距離，然尚不得據此推論其並未違反汽車
    於變換車道時，應讓直行車先行，並注意安全距離之注意義務，合先敘明。
四、經查：
（一）本件受處分人即異議人甲○○於九十二年十月二十四日晚上十一時許，駕駛車
      牌號碼五Ｋ─一八六七號自小客車，沿新竹縣竹北市○○路外側快車道由新竹
      往新豐方向行駛至中華路六三六號前，欲變換車道至機車專用道作路邊停車時
      ，與同向自後駛來直行於機車專用道上，由被害人陳彥銘所騎乘之車牌號碼Ｆ
      Ｎ九─八五二號重型機車發生碰撞等情，業據異議人供承不諱，核與被害人之
      陳述相符，復有肇因研判、分析及策進作為表、道路交通事故現場圖、道路交
      通事故調查報告表(一)、(二)各一紙、交通事故談話紀錄表二紙及交通事故現場照
      片八幀在卷可稽。且被害人因本件車禍，受有左臉、右手臂多處擦傷等傷害，
      亦有東元綜合醫院診斷證明書一紙存卷可按。
（二）異議人雖辯稱：其欲變換車道準備路邊停車前，已顯示右轉方向燈且時速降為
      十公里，係被害人行車速度過快才導致二車相撞，異議人於本件車禍之發生並
      無何可歸責之事由云云。惟本件肇事地點之中華路為一雙向四車道之省道，有
      前揭道路交通事故現場圖可佐，而肇事時異議人與被害人之行車方向均屬同向
      ，異議人駕駛之前開自小客車係由外側快車道欲變換車道至機車專用道，與沿
      機車專用道作直行之由被害人陳彥銘所騎乘之前開重型機車發生碰撞乙節，已
      如前述。其次，被害人陳彥銘於警詢中陳稱：「我騎過來，看見前方有車打方
      向燈右轉，我減速查看，是不是要右轉，結果看對方好像沒有要右轉，等我騎
      到對方車輛右側前車門時，才右轉，後來就撞上了」等語（詳見交通事故談話
      紀錄表），且異議人於警詢中亦陳稱：「我要右轉停車，看見後方沒有車輛，
      打了右轉方向燈，並踩煞車，突然就撞上了」等語（詳見交通事故談話紀錄表
      ），是由被害人陳彥銘及異議人上開所述，均查無被害人陳彥銘有超速行駛之
      違規行為。再觀諸卷附之道路交通事故現場圖所示，被害人陳彥銘所騎乘之機
      車行經肇事地點並未留有機車煞車痕跡，亦無行車紀錄器等資料可資查考，自
      難推論被害人陳彥銘當時行車速度為何，而有異常超速行駛之狀況。綜上說明
      可知，肇事當時，異議人自新竹縣竹北市○○路外側快車道由新竹往新豐方向
      行駛至中華路六三六號前，欲變換車道至機車專用道作路邊停車時，確有與行
      駛於機車專用道上之被害人陳彥銘爭道行駛，且有未注意安全距離，未讓屬直
      行車之被害人陳彥銘所騎乘之重型機車優先通行之情形，否則在無其他相關事
      證足以確認被害人陳彥銘所騎乘之重型機車有異常行駛之狀況下，又豈會發生
      本件二車碰撞之行車事故。因之，縱使異議人主觀上認定已顯示右轉方向燈且
      時速降為十公里，尚非得以據此逕認異議人並未違反上開汽車駕駛人應讓直行
      車先行，且應注意安全距離之注意義務。
（三）再者，本件交通事故經送臺灣省竹苗區車輛行車事故鑑定委員會鑑定結果，亦
      認異議人駕駛自小客車變換車道未讓直行車先行為肇事主因，有該委員會九十
      三年四月二十日竹苗字第九三０五九０號函及所附之鑑定意見書一份存卷可憑
      ，顯見異議人之駕駛行為，確有違反道路交通安全規則第九十八條第一項第六
      款所稱之汽車在雙向四車道行駛，變換車道時，應讓直行車先行，並注意安全
      距離之規定。從而異議人有駕駛汽車違反道路交通安全規則，因而肇事致人受
      傷之事實，即堪認定。
（四）又按汽車駕駛人在轉彎或變換車道前，未使用方向燈或不注意來往行人或轉彎
      前未減速慢行者，處二百元以上六百元以下罰鍰。異議人一再陳稱其於右轉欲
      變換車道至機車專用道作路邊停車前，有顯示右轉方向燈，核與被害人於警詢
      中之陳述相符，足以肯認異議人並無變換車道未使用方向燈之違規情形。至異
      議人於聲明異議狀中陳稱於車禍發生時，其時速已降為十公里等語，因本件肇
      事地點之行車速限係六十公里，且查無其他證據足以證明異議人於肇事前未減
      速慢行，從而，即不能遽認異議人有變換車道前未減速慢行之違規行為。然異
      議人駕駛汽車，爭道行駛，在多車道有不依規定駕車之情形，已如前述，是以
      ，本件裁決書主文認定異議人有轉彎（變換方向）不當之違規行為，即有違誤
      。
（五）末按「行為後本法有變更者，適用裁處時之規定，但裁處前之規定有利於行為
      人者，適用最有利於行為人之規定」，社會秩序維護法第三條著有明文。道路
      交通管理處罰條例中雖無相關法律適用之規定，但二者均係行政秩序罰之法規
      ，故違反道路交通管理處罰條例之處罰，亦應有前述「從新從輕」原則之適用
      。而道路交通管理處罰條例第六十一條第三項業經總統於九十三年四月二十一
      日公布，並經行政院令定自同年七月一日施行，該條項有關「因而肇事致人受
      傷」部分，已由「吊扣其駕駛執照三個月至六個月」，修正為「記違規點數三
      點」，並增訂「致人重傷者，吊扣其駕駛執照三個月至六個月」之規定。查本
      件受處分人甲○○，係於九十二年十月二十四日違反前述條項之規定，而應受
      處罰，故其行為後，該條項業已變更，依照上開「從新」之原則，本違規事件
      應適用裁處時之新法規定，始為適當。
五、綜上，本件受處分人即異議人甲○○既未有違反道路交通管理處罰條例第四十八
    條第一款之汽車駕駛人在轉彎或變換車道前，未使用方向燈或不注意來往行人或
    轉彎前未減速慢行之違規行為，則原處分機關即交通部公路總局嘉義區監理所麻
    豆監理佔據以引用上開條文裁處異議人即有違誤。然因受處分人即異議人甲○○
    於前述時、地，駕駛自小客車，於變換車道時，未讓直行車先行，且未注意安全
    距離，有駕駛汽車違反道路交通安全規則，因而肇事致人受傷之事實，既可認定
    ，嗣因道路交通管理處罰條例第六十一條第三項，業已修正施行如前述，則交通
    部公路總局嘉義區監理所麻豆監理站據以引用修正前之道路交通管理處罰條例第
    六十一條第三項規定，裁處異議人吊扣其駕駛執照三個月，於法即有未洽。是原
    處分既有上述不當之處，自應由本院裁定將原處分均撤銷，並參酌違反道路交通
    管理事件統一裁罰標準表之相關規定，另為裁定如主文第二項所示，以資適法。
    據上論斷，應依道路交通案件處理辦法第二十條前段，裁定如主文。
中      華      民      國    九十三    年      七      月     十九     日
                              臺灣臺南地方法院交通法庭
                                  法  官  鄭燕璘
右正本證明與原本無異。
如不服本裁定應於送達後五日內向本院提出抗告狀。
                                  書記官  陳金堂
中      華      民      國    九十三    年      七      月   二十一     日
